【裁判字號】    89,易,1870
【裁判日期】    890729
【裁判案由】    侵占等
【裁判全文】
臺灣板橋地方法院刑事判決                        八十九年度易字第一八七號
    公  訴  人  臺灣板橋地方法院檢察署檢察官
    被      告  乙○○
                丙○○
右列被告因侵占等案件，經檢察官提起公訴（八十九年度偵字第五一五四號），本院
判決如左：
    主  文
乙○○意圖為自己不法之所有，而侵占對於業務上所持有之物，處有期徒刑捌月。
丙○○故買贓物，處有期徒刑肆月。
    事  實
一、乙○○曾於民國（下同）八十八年間因犯業務侵占罪，於八十八年十二月三十一
    日經本院以八十八年度易字第四五三六號判處有期徒刑八月，緩刑三年，於八十
    九年二月八日確定，緩刑中，猶不知悔改、警惕，於總統大選期間，自願擔任總
    統候選人宋楚瑜位於台北縣永和市○○路六五九號服務處後援會義工，並負責駕
    駛競選宣傳車之業務，竟意圖為自己不法所有，於民國（下同）八十九年三月五
    日十六時許，利用駕駛該服務處之牌照ＬＳ－九四六二號宣傳車（該車屬甲○○
    所有，登記車主為：金迪企業有限公司）至台北市競選總部載運物品之便，擅自
    將其業務上持有該宣傳車（含車內物品）駛離，予以侵占入己，並旋即將該車駛
    往台北市○○街十六之一號丙○○所經營之中古物品收購店，欲以二千五百元之
    低價出售該車內之錄音機、音響主機、無線麥克風、麥克風擴音機、放影機、喇
    叭各一台。湯福詳明知乙○○所持有欲販售之上開物品係來源不明之贓物，竟仍
    以二千五百元之低價予以買受，惟因其中喇叭一台乙○○未能拆下交付，丙○○
    扣除五百元，先交付二千元予乙○○，乙○○並將該車停放於台北縣永和市○○
    路、保安路口。嗣甲○○於八十九年三月六日發覺有異，經聯絡乙○○未果，四
    處尋找，於上揭地點尋獲該車後，乃向警方報案處理，嗣乙○○於八十九年三月
    七日十二許，至台北縣警察局永和分局中正橋派出所投案，經其供述，由警循線
    於同日下午十三時許，在台北市○○街十六之一號查獲丙○○。
二、案經台北縣警察局永和分局報請臺灣板橋地方法院檢察署檢察官偵查起訴。
    理  由
一、右揭事實中，關於被告乙○○業務侵占犯行部分，迭據被告乙○○於警偵訊及本
    院審理中坦承不諱，核與被害人甲○○於警訊中指訴之情節相符，並有贓物領據
    一紙、宋楚瑜永和選總部義工資料表影本一紙、車籍作業系統－查詢認可資料一
    份在卷足憑。事證明確，被告乙○○業務侵占之犯行，堪以認定。
二、右揭事實中，關於被告丙○○故買贓物犯行部分，訊據被告丙○○固坦承於前揭
    時地欲以二千五百元之價格向被告乙○○購買錄音機、音響主機、無線麥克風、
    麥克風擴音機、放影機、喇叭各一台，惟因其中喇叭一台乙○○未能拆下，伊先
    扣五百元，僅交付二千元予被告乙○○等情不諱。惟矢口否認有故買贓物之犯行
    ，辯稱：伊係從事舊貨買買，且乙○○有簽讓度書，伊不知乙○○販賣之上開物
    品係贓物云云。惟查：
（一）上開牌照ＬＳ－九四六二號宣傳車及車內之錄音機、音響主機、無線麥克風、
      麥克風擴音機、放影機，係被告乙○○於前揭時地業務侵占之物品，已如前述
      ，足認上開被告丙○○購自乙○○之車內拆下之錄音機、音響主機、無線麥克
      風、麥克風擴音機、放影機係贓物無訛。
（二）被害人甲○○於警訊中指稱：上開車內之錄音機、音響主機、無線麥克風、麥
      克風擴音機、放影機，共約價值八萬元左右等語（見偵查卷第九頁正面）。又
      被告丙○○於本院供稱：「（既是宋楚瑜的宣傳車，他賣這東西，你不覺得可
      疑嗎？）車上沒有宋楚瑜的宣傳標語，只寫甲○○宣傳車，他（乙○○）說是
      在甲○○、宋楚瑜那當義工，現在不支持他們了，他說那些東西是他的，要賣
      掉。（為何不查詢？）當時沒想那麼多，東西都是他（乙○○）從車上拆下來
      的，因喇叭拆不下來，所以只付他二千元，是他自己說的，他說等他回去拿鑰
      匙拆下來後再付他五百元」等語（見本院八十九年六月二十八日訊問筆錄），
      此雖與同案被告乙○○於警訊及本院中供述相符，然被告丙○○既係以收購舊
      貨為業，明知被告乙○○所駕駛之前開車輛，係甲○○之宣傳車，且係供總統
      候選人宋楚瑜競選總統宣傳之用，而當時正值總統大選投票日（三月十八日）
      前之十餘日，競選激烈，焉有可能由被告乙○○任意販售上開供作競選用之物
      品？則被告丙○○對於被告乙○○所持以販售之該錄音機、音響主機、無線麥
      克風、麥克風擴音機、放影機係來源不明之贓物乙節，當無毫不知情之理。
（三）被告丙○○向被告乙○○購買之上開錄音機、音響主機、無線麥克風、麥克風
      擴音機、放影機，總價二千元，此業據被告丙○○與被告乙○○陳明一致屬實
      ，而被告丙○○未問明確實來源，即以二千元之低價向被告乙○○購買當場自
      該宣傳車上拆下之上開物品，尤足證明被告丙○○於購買之初，即具贓物之認
      識。
（四）綜上所述，被告丙○○前開所辯，無非事後卸責之詞，委難採信。
三、本件事證明確，被告乙○○、丙○○二人之犯行，均堪認定，應依法論科。
四、核被告乙○○擔任總統候選人宋楚瑜位於台北縣永和市○○路六五九號服務處後
    援會義工，負責駕駛競選宣傳車之業務，其侵占因其業務上持有之前揭宣傳車之
    所為，核係犯刑法第三百三十六條第二項之業務侵占罪，公訴人認係觸犯刑法第
    三百三十五條第一項之普通侵占罪，容有未洽，起訴法條應予變更。被告丙○○
    所為，係犯刑法第三百四十九條第二項之故買贓物罪。爰分別審酌被告等二人犯
    罪之動機、目的、手段、所生損害及犯罪後之態度，被告乙○○於緩刑中再犯（
    參卷附臺灣高等法院檢察署刑案紀錄簡覆表）等一切情狀，各量處如主文所示之
    刑，以示懲儆。
據上論斷，應依刑事訴訟法第二百九十九條第一項前段、第三百條，刑法第三百三十
六條第二項、第三百四十九條第二項、罰金罰鍰提高標準條例第一條前段，判決如主
文。
本案經檢察官吳宗光到庭執行職務。
中      華      民      國      八十九      年     七     月   二十九   日
                                      臺灣板橋地方法院刑事第四庭
                                          法  官  劉  大  衛
右正本證明與原本無異
如不服本判決應於送達後十日內向本院提出上訴狀
                                          書記官  蕭  興  南
中      華      民      國      八十九      年     八     月     二     日
附錄本案論罪科刑法條全文：
刑法第三百三十六條
對於公務上或因公益所持有之物，犯前條第一項之罪者，處一年以上七年以下有期徒
刑，得併科五千元以下罰金。
對於業務上所持有之物，犯前條第一項之罪者，處六月以上五年以下有期徒刑，得併
科三千元以下罰金。
前二項之未遂犯罰之。
刑法第三百四十九條
收受贓物者，處三年以下有期徒刑、拘役或五百元以下罰金。
搬運、寄藏、故買贓物或為牙保者，處五年以下有期徒刑、拘役或科或併科一千元以
下罰金。
因贓物變得之財物，以贓物論。


司法院資訊處製作；財團法人民間司法改革基金會備份。
